【裁判字號】    97,簡上,1482
【裁判日期】    980717
【裁判案由】    詐欺
【裁判全文】
臺灣板橋地方法院刑事判決            97年度簡上字第1482號
上  訴  人
即  被  告  甲○○
上列上訴人因詐欺案件，不服本院97年度簡字第5892號於中華民
國97年11月6 日所為第一審簡易判決（聲請處刑案號：97年度偵
字第1182、13998 、1472號），提起上訴，本院管轄第二審之合
議庭判決如下︰
    主  文
上訴駁回。
    事  實
一、本案經本院審理結果，認第一審以上訴人即被告甲○○所為
    係犯刑法第30條第1 項、第339 條第1 項之幫助詐欺取財罪
    ，累犯，判處有期徒刑四月，如易科罰金以新臺幣1,000 元
    折算一日，其認事用法均無違誤，量刑亦屬適當，應予維持
    ，並引用如附件第一審判決書記載之事實、證據及理由。
二、上訴人即被告甲○○經合法傳喚未於審理期日到庭，依其提
    出之上訴狀暨其於準備程序所陳述之上訴意旨略以：本件其
    於97年3 月11日發現附表所示之帳戶暨金融卡遺失，隨即於
    同日向各該金融機關為掛失，其中一間金融金購有掛失成功
    ，請求本院向各該金融機關調閱掛失紀錄（參見上訴狀、97
    年12月30日準備期日陳述）；又本件其於案發前一日晚間，
    有與「阿彬」、陳志憶一同在其處內施用海洛因毒品，其於
    施用完毒品後，即睡至隔日上班時間，而其於該日下班後，
    欲持其帳戶至遠傳電信公司辦理電話費轉帳時，始發現其帳
    戶均已經不見，其隨即掛失，而其於98年農曆過年前，有遇
    到「阿彬」，經其詢問「阿彬」始知悉其帳戶係遭「阿彬」
    賣予他人之情云云（參見附表備註欄二問一、問二所示）置
    辯，請求撤銷原審判決改判無罪。
三、上訴人就附表所示之帳戶確係其所申請立帳，且對各該欄所
    示之被害人因遭詐騙而於各該欄所示之時間，將各該欄所示
    之金額匯入各該帳戶等情，固不爭執，惟以前詞抗辯云云，
    然查：
  (一)上訴人即被告於本件準備程序中雖以附表所示知該二帳戶係
    遭「阿彬」賣出云云置辯，惟被告前於偵查、原審審理中均
    未陳稱該情，是被告就此部分之辯詞，除有事後編纂之虞外
    ，依據被告自陳之有關於附表所示之該二帳戶於發現遺失前
    之使用情形，其先於偵查中陳稱其於帳戶遺失前，有以附表
    編號一所示之中華郵政鶯歌鳳鳴郵局帳戶提領新臺幣（下同
    ）600 元後，該二帳戶存簿暨金融卡均不慎遺失，而其係將
    密碼寫在郵局存簿上云云（參見附表備註欄二附註一、問一
    所示）；復於原審審理中陳稱於該二帳戶遺失前，其係以上
    開郵局帳戶供扣繳行動電話費用使用，而因其薪資存款帳戶
    係使用附表編號三所示之聯邦銀行桃鶯分行帳戶，故其欲將
    上開電話扣繳帳戶改為聯邦銀行帳戶，故持該二帳戶前往通
    訊行，然因通訊行稱無法以聯邦銀行帳戶供作扣繳帳戶，其
    即將該二帳戶放置口袋中帶回，惟於97年3 月11日下班回來
    時竟發現該二帳戶均不見云云（參見附表備註欄二附註二、
    問一所示）；再於本院準備程序中陳稱其係於97年3 月11日
    下班後欲至遠傳電信辦理自動轉帳時，才找不到該二帳戶，
    且於該日要辦理轉帳時，其有託陳志憶代其提領金錢云云（
    參見附表備註欄二問二、問三所示）；然參照附表備註一、
    (一)與(二)所示之該二帳戶相關提領與掛失紀錄，本件該二帳戶
    於案發前最後提領紀錄，係上開郵局帳戶於97年3 月9 日提
    領600 元之紀錄，該帳戶經該筆提款後餘款即不足100 元，
    而該帳戶所記載最後一筆遠傳和信電訊轉帳紀錄，係在96年
    9 月17日；又上開聯邦銀行帳戶存款則於97年1 月9 日已不
    足100 元，且聯邦銀行之帳戶前已於96年12月3 日取消薪資
    轉存帳戶，更自97年1 月4 日即無匯款紀錄，是本件依據上
    開帳戶交易紀錄，本件自被告最後使用上開郵局帳戶之97年
    3 月9 日至本件案發之同年月11日間，上開二帳戶之存款餘
    額均少於100 元，且於該時二帳戶均已非屬薪資轉存帳戶，
    而又約已近半年未有電話費轉帳紀錄，是除已難認被告辯稱
    之於遺失前有持往辦理電話費轉帳之事係屬實在外，被告就
    該二帳之戶暨金融卡密碼係如何流出，於偵查、原審及本院
    準備中亦為不同之陳述（參見附表備註欄二、問三所示；同
    欄二附註欄一、問一所示；同欄二附註欄二、問三所示），
    是依上開事證，尚難對被告為有利認定。
  (二)金融機構存款帳戶及金融卡卡片，係可供人匯款入帳及自AT
    M 自動提款機提領現金之用之入帳提領工具，而帳戶存簿暨
    印鑑及密碼、金融卡卡片暨卡片密碼，則屬存簿提款或金融
    卡提款之必備證件資料，並屬帳戶所有人向金融機構提領帳
    戶存款之權利證明文件，是該等證件資料如遭人以不法意圖
    知悉並持有，除使帳戶所有人就其存放於該帳戶內之存款遭
    盜領之虞外，該人即可以該存款帳戶供他人匯款入帳並得以
    上開提款證件資料逕提領帳戶內金額，而發生犯罪集團以其
    帳戶作為詐欺等財產犯罪之取得被害人交付金錢之手段之犯
    罪結果。又帳戶存簿僅係供帳戶所有人查閱存款情形或為存
    簿提款時之證明之證明文件，並非屬有價證券，除併持有存
    簿印鑑且知悉帳戶所有人於立帳金融機構設定之存簿密碼外
    ，帳戶存簿本身並無任何財產上之價值及單獨使用之可能（
    除作為存款交易證明等類似情形用外）；而金融卡卡片，係
    僅供帳戶所有人以輸入卡片密碼方式持以向ATM 提款機為提
    款或信用借款等性質上皆屬減少既有資產或增加將來負債之
    不利益交易行為，是金融卡卡片（指不含兼具信用卡功能之
    如COMBO 卡等之金融卡）如無卡片密碼，該卡片本身亦無任
    何財產上之價值及使用之可能；是帳戶之存簿印鑑及密碼、
    金融卡卡片密碼，皆屬對帳戶所有人之積極存款財產（指帳
    戶內之存款）、或消極債務負擔（指以金融卡為ATM 提款機
    信用貸款），皆有不利益之重大影響，此為已經申辦帳戶而
    持有存簿、金融卡之成年人，於開立帳戶時，已由金融機構
    於開戶申辦文件上載明而知悉明確之事實。是依社會常情及
    經驗法則，正當合法使用帳戶之帳戶所有人，就其存簿印鑑
    及密碼、金融卡卡片密碼皆係妥善保管於不易遺失及他人不
    易知悉並取得之處所，如非因前往金融機構辦理相關事項等
    類似重大原因，不致將帳戶存簿暨印鑑及密碼、金融卡卡片
    暨卡片密碼併同帶出在外，且於因有上開所示重大原因而必
    須帶出在外時，依社會常情，亦多隨身攜帶或將之放置於可
    隨時檢查之安全處所，以確保自己帳戶存款安全；是正當合
    法使用帳戶之帳戶所有人發生同時遺失其帳戶存簿暨印鑑及
    密碼、金融卡卡片及密碼之情形，於經驗法則上，顯甚乎其
    微。此外，正當合法使用帳戶之帳戶所有人，除係有相當確
    信或信賴關係（例如：父母子女或夫妻間，因相互理財需要
    ，且已經帳戶所有人授權之狀況；或合夥人間依合夥契約約
    定由其中合夥人出名申請帳戶供合夥團體存放資金使用等類
    似情形下）外，亦不致將帳戶存簿暨印鑑及密碼、金融卡卡
    片暨卡片密碼交付予不熟識之他人持用，而使自己帳戶存款
    遭盜領或因而負債甚或身陷犯罪之列；是正當合法使用帳戶
    之帳戶所有人，將其帳戶存簿暨印鑑及密碼、金融卡卡片及
    密碼交付予不明人士之情形，難認係存在。
  (三)上訴人其他於偵查及審理中所提如附表備註欄二附註欄一、
    二所示之辯詞，前已經原審調查相關事證，並於原審判決之
    事實及理由欄之二、(二)、(三)敘明被告辯詞不可採信之理由，
    而其上訴所提理由，係難對其為有利認定，亦如前述。是本
    案事證明確，被告其幫助詐欺取財之犯行，堪以認定。被告
    上訴顯無理由，應予駁回。
四、本案上訴人經合法傳喚，無正當理由不到庭，依刑事訴訟法
    第371 條規定，爰不待其陳述逕行判決。
據上論斷，應依刑事訴訟法第455 條之1 第1 項、第3 項、第36
8 條、第371 條，判決如主文。
本案經檢察官黃佳權到庭執行職務。
中    華    民    國    98    年    7     月    17    日
                  刑事第一庭審判長法  官  王復生
                                  法  官  陳正偉
                                  法  官  陳世旻
以上正本證明與原本無異
不得上訴。
                                  書記官  洪紹甄
中    華    民    國    98    年    7     月    20    日
┌─────────────────────────────────────────────────┐
│附表：                                                                                            │
├──┬──────────┬─────────┬─────┬─────┬─────┬───────┤
│編號│金融機構帳戶        │掛失時間          │詐騙被害人│匯款時間  │ 匯款金額 │偵辦案號      │
│    │                    │                  │          │          │（新臺幣）│              │
├──┼──────────┼─────────┼─────┼─────┼─────┼───────┤
│ 一 │中華郵政鶯歌鳳鳴郵局│無語音掛失紀錄    │楊淑惠    │97.03.11／│19,019元  │乙○97年度偵字│
│    │0000000-0000000     │                  │          │17:28:43  │          │第14792 號    │
├──┼──────────┼─────────┼─────┼─────┼─────┼───────┤
│ 二 │同上                │同上              │丁○○    │97.03.11／│29,989元  │乙○97年度偵字│
│    │                    │                  │          │18:21:20  │          │第13998 號    │
├──┼──────────┼─────────┼─────┼─────┼─────┼───────┤
│ 三 │聯邦銀行桃鶯分行    │97.03.11／19:16:09│王建琮    │97.03.11／│30,000元  │乙○97年度偵字│
│    │000000000000        │金融卡掛失        │          │19:07:25  │          │第24513 號    │
│    │                    │97.03.11／19:16:11│          │          │          │              │
│    │                    │存摺掛失          │          │          │          │              │
├──┼─┬────────┴─────────┴─────┴─────┴─────┴───────┤
│備註│一│上開帳戶之相關提領、掛失紀錄                                                            │
│    ├─┼─┬──────────────────────────────────────────┤
│    │  │(一)│中華郵政鶯歌鳳鳴郵局帳號部分                                                        │
│    │  ├─┼──────────────────────────────────────────┤
│    │  │  │1.依中華郵政股份有限公司板橋郵局98年2 月23日板營字第0980200286號函上開帳戶無語音掛失│
│    │  │  │  紀。                                                                              │
│    │  │  │2.相關交易紀錄：                                                                    │
│    │  │  │  (1)本件案發前最後一筆入帳紀錄，係96年09月14日，匯入5,000元。                       │
│    │  │  │  (2)和信電訊之最後一筆轉帳紀錄，係96年09月17日，提領3,272元。                       │
│    │  │  │  (3)本件案發前最後二筆提領紀錄（均在(2)之和信電訊轉帳後）：                          │
│    │  │  │    96年09月23日，提領1,006 元，餘款648 元。                                      │
│    │  │  │    97年03月09日，提領600 元，餘款54元（因含96年12月21日之利息6 元）。            │
│    │  ├─┼──────────────────────────────────────────┤
│    │  │(二)│聯邦銀行桃鶯分部分                                                                  │
│    │  ├─┼──────────────────────────────────────────┤
│    │  │  │1.依聯邦商業銀行桃鶯分行89年1月15日(98)聯桃鶯字第287號函檢附之存戶事故查詢單資料：  │
│    │  │  │  (1)96年12月3 日3 時13分43秒，取消薪資轉存帳戶（設定時間係96年9 月4 日）。          │
│    │  │  │  (2)97年3 月11日19時16分09秒，語音掛失金融卡。                                      │
│    │  │  │  (3)97年3 月11日19時16分11秒，語音掛失存摺。                                        │
│    │  │  │  (4)97年3 月11日21時22分03秒，事故登錄「聯防機制圈存設定」，凍結金額30,000元。      │
│    │  │  │  (5)97年3 月12日03時30分57秒，語音金融卡掛失及帳戶凍結。                            │
│    │  │  │  (6)97年3 月12日08時51分34秒，事故登錄「警示帳戶」。                                │
│    │  │  │2.相關交易紀錄：                                                                    │
│    │  │  │  (1)本件案發前最後一筆入帳紀錄，係97年01月04日，匯入12,887 元。                     │
│    │  │  │  (2)本件案發前最後一筆提領紀錄，係97年01月09日，跨行延提900元，餘款92元。           │
│    ├─┼─┴──────────────────────────────────────────┤
│    │二│被告98年3 月24日準備期日之陳述                                                          │
│    ├─┼────────────────────────────────────────────┤
│    │  │（問一）這個（註：被告庭呈二地址）要證明什麼東西？（答）這兩個住址是詐騙集團的人的住址。│
│    │  │        這兩個住址是我遇到拿我簿子的那個人，我跟那個人要的，今年過年前大概1 月多我遇到他│
│    │  │        就跟他吵架，說為什麼要這樣害我，我們兩個人吵一吵，我說那個東西到底是誰拿去的？吵│
│    │  │        完後他就帶我去這兩個住址，沒有進去裡面，他有跟我說他把那個簿子拿給叫二哥的，拿我│
│    │  │        簿子的人叫阿彬。                                                                │
│    │  │（問二）你兩個簿子都是拿給叫阿彬的人？（答）是他們把我的簿子拿走的。當天我跟阿彬、丙○○│
│    │  │        在一起用毒品，這件毒品我戒治完了，那天毒品拿回家使用完後，因為我們是打海洛因，打│
│    │  │        完後就睡著，隔天早上我去上班，到下班時我要拿簿子去遠傳辦轉帳，當時我已經收到勒戒│
│    │  │        的傳票，我要把電話費弄成自動轉帳，那時我找不到我的簿子，我就去掛失，辦完後，我又│
│    │  │        去跟我們管區講，那時我們管區也是因為毒品的事情在找我，我就順便跟他講這件事情。（│
│    │  │        問）你認為你的簿子是被阿彬拿走的？（答）我認為是他們二人拿走的。（問）他們二人有│
│    │  │        無一起到你家打毒品？（答）有。                                                  │
│    │  │（問三）他們怎麼知道你的帳戶密碼？（答）那天我出去要辦轉帳時，我們有去領錢，是丙○○幫我│
│    │  │        領的。本來我的簿子是給我之前的女朋友用，當時我人在大陸，我簿子跟卡片是給我女朋友│
│    │  │        用。                                                                            │
│    │  │（問四）你為何於偵查及原審時沒有講上述的事實？（答）那時我不確定，我簡易法庭只開一次庭。│
│    │  │        （問）你上次開庭所言與今日又不符？（提示原審筆錄）（答）（經閱覽後）我沒有說工作│
│    │  │        需要匯款。我沒有這樣子講。（問）（提示97偵13998號卷第39頁）有何意見？（答）（經 │
│    │  │        閱覽後）我之前都沒有講，因為我不確定這個是怎麼去發生的。他也是只有問幾句話而已。│
│    │  │        這個案子突然傳我出庭，我有去掛失，突然傳我出庭，我只是說簿子不見，他說密碼為何會│
│    │  │        寫在上面。到簡易法庭開庭時，我也不知道為何會打這樣，我記得我有提到有跟朋友一起出│
│    │  │        去，但是回來簿子不見了。丙○○的電話：0000000000。                              │
│    │  ├──┬─────────────────────────────────────────┤
│    │  │附註│被告於偵查、原審各次之陳述                                                        │
│    │  ├──┼─────────────────────────────────────────┤
│    │  │ 一 │97年5 月13日偵訊中陳述（97年度偵字第13998號卷，第39頁）                           │
│    │  ├──┼─────────────────────────────────────────┤
│    │  │    │（問一）是否有在鶯歌郵局開戶？（答）有，但帳戶存摺遺失，遺失前我有去領600 元，帳戶│
│    │  │    │        內只剩600 元，帳戶內只剩幾10元，之後就不見了，我不見了帳戶存摺二本、提款卡│
│    │  │    │        二張，是郵局的與聯邦銀行的，我有習慣把密碼寫在郵局的本子上面。            │
│    │  │    │（問二）你密碼多少？（答）888123。（問）你都背得出來為什麼要把密碼寫在上面？（答）│
│    │  │    │        我不知道。                                                                │
│    │  ├──┼─────────────────────────────────────────┤
│    │  │ 二 │97年9 月24日審理中陳述（同日審判筆錄第2-3 頁）                                    │
│    │  ├──┼─────────────────────────────────────────┤
│    │  │    │（問一）對於檢察官聲請簡易判決處刑書及移送併辦意旨書所載犯罪事實有何意見？（提示並│
│    │  │    │        告以要旨）（答）我的存摺在三月十一日發現遺失，我是九十五年還是九十六年去申│
│    │  │    │        請聯邦銀行帳戶、鶯歌鳳鳴郵局的帳戶，當初申請是因為要工作需要匯款薪水，所以│
│    │  │    │        去申請聯邦銀行帳戶；我有存款存到郵局，郵局的帳戶平時是用來作手機自動扣款之│
│    │  │    │        用，因我我想薪水都是用聯邦銀行，所以想用聯邦銀行的帳戶取代郵局的帳戶，但是│
│    │  │    │        手機店說不行，他說聯邦銀行的不能作代扣款，之後我就把二個存簿帶回來，我放在│
│    │  │    │        口袋，回來時都不見了，等我發現時已經是三月十一日下班回來了。              │
│    │  │    │（問二）是放在口袋還是放在機車置物箱？（答）我也不曉得，我是隔天                  │
│    │  │    │（問三）有遺失何物？（答）提款卡、存簿。我的密碼都貼在上面，因為我假釋期滿後，長期│
│    │  │    │        在大陸，我的密碼都寫在一起。（問）密碼幾號？（答）我忘記了。              │
└──┴─┴──┴─────────────────────────────────────────┘


司法院資訊處製作；財團法人民間司法改革基金會備份。
